【裁判字號】    99,訴,1591
【裁判日期】    991231
【裁判案由】    違反毒品危害防制條例
【裁判全文】
臺灣彰化地方法院刑事判決              99年度訴字第1591號
公  訴  人  臺灣彰化地方法院檢察署檢察官
被      告  劉明宏
上列被告因違反毒品危害防制條例案件，經檢察官提起公訴（99
年度毒偵字第2141號），被告於準備程序進行中，就被訴事實為
有罪之陳述，經本院合議庭裁定由受命法官獨任進行簡式審判程
序，判決如下：
    主  文
劉明宏施用第一級毒品，累犯，處有期徒刑玖月。
    犯罪事實及理由
壹、程序事項：
    本件經被告於準備程序期日為有罪之陳述，經受命法官告知
    簡式審判程序之旨，並聽取當事人之意見後，本院認無不得
    或不宜改依簡式審判程序進行之處，爰依刑事訴訟法第273
    條之1 第1 項，裁定由受命法官獨任進行簡式審判程序，則
    依據刑事訴訟法第273 條之2 、同法第159 條第2 項之規定
    ，不適用傳聞法則有關限制證據能力之相關規定；並得依同
    法第310 條之2 之準用同法第454 條之規定製作略式判決書
    ，依法僅需記載犯罪事實、證據名稱及應適用之法條，並得
    以簡略方式為之，合先敘明。
貳、實體事項：
一、構成犯罪事實：
    劉明宏前於民國91年間因施用毒品案件，經本院裁定送觀察
    、勒戒後，認無繼續施用毒品傾向，於92年5 月5 日執行完
    畢釋放，並由臺灣彰化地方法院檢察署檢察官以91年度毒偵
    字第3184號為不起訴處分確定；復於上開觀察、勒戒執行完
    畢釋放後5 年內施用毒品，經本院以93年度訴字第1088號判
    決判處有期徒刑8 月確定。另於97年間先後因施用毒品案件
    ，分別經本院以96年度訴字第2472號、97年度訴字第1270號
    判決，各處有期徒刑8 月、10月確定，合併定應執行刑有期
    徒刑1 年2 月，嗣經入監服刑，98年5 月31日縮刑期滿甫執
    行完畢。猶不知戒除毒癮，復基於施用第一級毒品海洛因之
    犯意，於99年10月4 日17時許，在彰化縣社頭鄉○○村○○
    ○街58巷24之1 號住處，以針筒注射方式，施用第一級毒品
    海洛因1 次。嗣於99年10月6 日15時45分許，在上址住處為
    警查獲，經採集其尿液送驗，結果呈嗎啡陽性反應，始悉上
    情。
二、認定犯罪事實所憑之證據名稱：
  (一)彰化縣警察局田中分局委託檢驗尿液代號與真實姓名對照認
    證單（代號：H-259 號）及勘察採證同意書：足知送驗尿液
    為被告劉明宏所親自排收。
  (二)詮昕科技股份有限公司99年10月19日濫用藥物尿液檢驗報告
    （原樣編號：H-259 號、報告編號：9A080044號）：檢出有
    嗎啡陽性反應（嗎啡檢出濃度為326ng/ml）。
  (三)臺灣高等法院被告前案紀錄表、刑案資料查註紀錄表、全國
    施用毒品案件紀錄表、受觀察勒戒人毒品及前科紀錄簡列表
    、矯正簡表。
  (四)被告劉明宏之自白。
三、不再送觀察勒戒之理由：
    按海洛因為毒品危害防制條例第2 條第2 項第1 款所稱之第
    一級毒品，不得施用、持有。次按毒品危害防制條例於92年
    7 月9 日修正公布，自93年1 月9 日施行，其中第20條、第
    23條將施用毒品之刑事處遇程序，區分為「初犯」及「5 年
    內再犯」、「5 年後再犯」。依其立法理由之說明：「初犯
    」，經觀察、勒戒或強制戒治後，應為不起訴處分或不付審
    理之裁定；經觀察、勒戒或強制戒治執行完畢釋放後，「5
    年內再犯」者，因其再犯率甚高，原實施之觀察、勒戒及強
    制戒治既已無法收其實效，爰依法追訴或裁定交付審理。至
    於經觀察、勒戒或強制戒治執行完畢釋放後，「5 年後再犯
    」者，前所實施之觀察、勒戒或強制戒治已足以遮斷其施用
    毒品之毒癮，為期自新及協助其斷除毒癮，仍適用「初犯」
    規定，先經觀察、勒戒或強制戒治之程序。從而依修正後之
    規定，僅限於「初犯」及「5 年後再犯」二種情形，始應先
    經觀察、勒戒或強制戒治程序。倘被告於5 年內已再犯，經
    依法追訴處罰，縱其第三次（或第三次以上）再度施用毒品
    之時間，在初犯經觀察、勒戒或強制戒治執行完畢釋放5 年
    以後，已不合於「5 年後再犯」之規定，且因已於「5 年內
    再犯」，顯見其再犯率甚高，原實施觀察、勒戒或強制戒治
    ，已無法收其實效，即應依該條例第10條處罰。至於第三次
    （或第三次以上）施用毒品之時間，是否宜有期間限制？以
    多久為適宜？則分屬刑事政策、專門醫學之範圍，非審判機
    關所能決定，有待循立法途徑解決（最高法院98年度臺非字
    第252 號、97年度臺非字第540 號、95年度臺非字第59、65
    號判決，及最高法院97年9 月9 日97年度第5 次刑事庭會議
    決議參照）。本件被告前於91年間因施用毒品案件，經本院
    裁定送觀察、勒戒後，認無繼續施用毒品傾向，於92年5 月
    5 日執行完畢釋放，並由臺灣彰化地方法院檢察署檢察官以
    91年度毒偵字第3184號為不起訴處分確定；復於上開觀察、
    勒戒執行完畢釋放後5 年內施用毒品，經本院以93年度訴字
    第1088號判決判處有期徒刑8 月確定，有卷附臺灣高等法院
    被告前案紀錄表可查，揆諸前開最高法院判決及決議，因被
    告於上揭觀察勒戒後之5 年內，業有施用毒品之行為，則本
    次被告於99年10月4 日再次施用毒品之犯行，即與5 年後再
    犯之情形有別，自應逕行起訴。
四、論罪科刑之理由：
  (一)按海洛因為毒品危害防制條例第2 條第2 項第1 款所定之第
    一級毒品，不得非法持有、施用。核被告劉明宏所為，係犯
    毒品危害防制條例第10條第1 項之施用第一級毒品罪。
  (二)被告施用毒品而持有海洛因之行為，為施用之高度行為所吸
    收，不另論罪。
  (三)查被告前於97年間先後因施用毒品案件，分別經本院以96年
    度訴字第2472號、97年度訴字第1270號判決，各處有期徒刑
    8 月、10 月 確定，合併定應執行刑有期徒刑1 年2 月，嗣
    經入監服刑，98年5 月31日縮刑期滿甫執行完畢，有臺灣高
    等法院被告前案紀錄表1 件在卷可參，其於5 年內故意再犯
    本件有期徒刑以上刑之本罪，為累犯，應依刑法第47條第1
    項之規定，加重其刑。
  (四)爰審酌被告為國中畢業，有建築專長，之先從事模板工程工
    作，僅因交到壞朋友而再度施用毒品，及前有多次毒品前科
    ，再犯本件施用毒品之罪，亟待矯治，其施用毒品係屬自戕
    行為並未損害他人，暨其於犯罪後已深知悔悟並坦承犯行，
    同時考量施用毒品之戒癮性不高，極易一再施用，本次施用
    毒品之檢測濃度等一切情狀，量處如主文所示之刑，以資儆
    懲。
五、應適用之法律：
  (一)刑事訴訟法第273 條之1 第1 項、第299 條第1 項前段、第
    310 條之2 、第454 條第1 項。
  (二)毒品危害防制條例第10條第1 項，刑法第11條前段、第47條
    第1 項。
本案經檢察官陳隆翔到庭執行職務。
中    華    民    國    99    年    12    月    31    日
                  刑事第五庭    法  官  李淑惠
以上正本證明與原本無異。
如不服本判決應於收受判決後10日內向本院提出上訴書狀，並
應敘述具體理由。其未敘述上訴理由者，應於上訴期間屆滿後
20日內向本院補提理由書(均須按他造當事人之人數附繕本)
「切勿逕送上級法院」。
中    華    民    國    99    年    12    月    31    日
                                書記官  張清秀
附錄本案論罪科刑法條全文:
毒品危害防制條例第10條
施用第一級毒品者，處 6 月以上 5 年以下有期徒刑。
施用第二級毒品者，處 3 年以下有期徒刑。

司法院資訊處製作；財團法人民間司法改革基金會備份。
